臺灣高等法院刑事判決　　　　　　　　93年度上易字第1876號
上　訴　人　臺灣桃園地方法院檢察署檢察官
被　　　告　甲○○
　　　　　　丙○○
上列上訴人因被告等偽造文書等案件，不服臺灣桃園地方法院92
年度易字第109 號，中華民國93年7 月15日第一審判決（起訴案
號：臺灣桃園地方法院檢察署90年度偵字第20787 號），提起上
訴，本院判決如下：
    主  文
上訴駁回。
    理  由
一、公訴意旨略以：被告丙○○、甲○○與劉金波（原審法院通
    緝中）、何財燈（原審法院認何財燈係清琳發企業有限公司
    之人頭負責人，卻申請變更登記為該公司負責人，而明知不
    實之事項，使公務員登載不實部分，判處有期徒刑四月；其
    餘涉案部分，均認定犯罪不能證明，而不另為無罪之諭知確
    定）及綽號「大偉」及「十一哥」之人，自民國89年2 、3
    月起，共同基於為自己不法所有之概括犯意聯絡與行為分擔
    而虛設行號，先由劉金波在雜誌刊登廣告，蒐購被害人方志
    中、廖賢志、黃維盛等人所有，來源不明之國民
    （再分別冒用林宗南、陳賢明、夏廣武三人之國民
    碼），以該影本及冒用之國民
    向臺北市政府商業管理處申請設立志威興企業有限公司（下
    稱志威興公司）、采賢企業有限公司（下稱采賢公司）、苑
    圍貿易有限公司（下稱苑圍公司）、普廷有限公司（下稱普
    廷公司）、清琳發企業有限公司（下稱清琳發公司），使承
    辦之公務員將上開不實資料登載於職務上所掌之公司資料登
    記表，足生損害於公文書之正確性及被害人方志中、林宗南
    等人名譽。且由何財燈與被告甲○○出面向葉文清承租臺北
    市○○路○ 段386 號9 樓之10房屋供普廷公司所用，由被告
    甲○○任該契約之連帶保證人，復將苑圍公司向臺北市政府
    商業管理處留存之室內電話00-00000000 號轉接至被告丙○○名義申請之0000000000號行動電話，以供從事違反商標法
    犯行聯絡之用。再於90年3 月2 日，明知其申報之手錶六十
    一只，係未經荷蘭佳得國際公司、義大利固喜歡固喜公司等
    同意，而仿冒上開公司之卡地亞CARTIER 、雷達、GUCCI 等
    註冊商標之手錶，竟仍以苑圍公司名義加以輸入，經內政部
    警政署航空警察局於90年3 月2 日18時15分許，在臺灣桃園
    中正國際機場貨運站快遞專區查獲，因認被告甲○○、丙○○涉有刑法第214 條使公務員登載不實及修正後商標法第82
    條輸入仿冒物品罪嫌。
二、按犯罪事實應依證據認定之，無證據不得認定犯罪事實；不
    能證明被告犯罪者，應諭知無罪之判決，刑事訴訟法第154
    條第2 項及第301 條第1 項分別定有明文。又刑事訴訟法上
    所謂認定事實之證據，係指足以認定被告確有犯罪行為之積
    極證據而言，該項證據自須適合於被告犯罪事實之認定，始
    得採為斷罪資料；事實之認定應憑證據，如未發現相當證據
    ，或證據不足以證明，自不能以推測或擬制之方法，以為裁
    判之基礎（最高法院29年上字第3105號、40年台上字第86號
    判例意旨參照）。再刑事訴訟上證明之資料，無論其為直接
    證據或間接證據，均須達於通常一般之人均不致於有所懷疑
    ，而得確信其為真實之程度，始得據為有罪之認定，若其關
    於被告是否犯罪之證明未能達此程度，而有合理性懷疑之存
    在，致使無從形成有罪之確信，根據「罪證有疑，利於被告
    」之證據法則，即不得遽為不利被告之認定（最高法院76年
    台上字第4986號判例參照），其以情況證據（即間接證據）
    斷罪時，尤須基於該證據在直接關係上所可證明之他項情況
    事實，本乎推理作用足以確證被告有罪，方為合法，不得徒
    憑主觀上之推想，將一般經驗上有利被告之其他合理情況逕
    予排除（最高法院32年上字第67號判例參照）。
三、訊據被告甲○○、丙○○均堅決否認有何上開使公務員登載
    不實及輸入仿冒商品犯行，被告甲○○辯稱：其只是和劉金
    波在一起，打理家務，不知劉金波究竟從事何事，租房子是
    劉金波拜託其帶何財燈去，結果房東叫其做連帶保證人，其
    就簽名；到銀行為清琳發公司開戶及領支票，也是劉金波叫
    其帶何財燈去的，其對於劉金波虛設公司及輸入仿冒眼鏡等
    均不知情。被告丙○○辯稱：0000000000號電話本來是其的
    ，劉金波說有需要，便借給他使用，嗣其回南部，沒有收回
    上開門號。甲○○是劉金波的女友，那時候有認識，平常很
    少與甲○○交談。其有借身分資料給劉金波，劉金波說要去
    辦理登記，但其確不知劉金波究竟拿去做些什麼，也不知道
    虛設公司及輸入仿冒商品之情事等情。
四、經查：
（一）同案被告劉金波於原審通緝前，在警詢及偵查中均供稱：
      甲○○、丙○○均無參與以假證件申請空人頭公司之行為
      ，何財燈則掛名清琳發公司之負責人。其是利用假的人頭
      資料申請公司，再將該公司借給別人使用從中獲利。至於
      簽立租約，是其叫甲○○陪何財燈去的；00-00000000 號
      電話（係以普廷公司名義申請，見第20787 號偵查卷第42
      頁）轉接至0000000000號行動電話上，該行動電話都是其
      在使用，丙○○只是其申請行動電話之人頭（見第20787
      號偵查卷第6 頁反面、第9 頁反面、第135 頁正、反面）
      ，明確指被告甲○○及丙○○均不知上情。
（二）經核對志威興公司、采賢公司、苑圍公司、清琳發公司及
      劉金波另涉虛設罪嫌之賦碁有限公司（下稱賦碁公司）申
      請設立登記時之聯絡電話均為00-00000000 ，並均由徐德
      成會計師具名代辦申請設立登記事宜（見上開各公司案卷
      ）。而證人徐德成會計師於稅捐處調查時陳稱：係由記帳
      業者賴惠珠接到上開公司之申請設立登記事宜，從未看過
      各該公司人員（見稅捐處卷(一)第10頁），證人賴惠珠於偵
      查中稱：是乙○○拿給徐德成會計師辦理的（見第18983
      號偵查卷第46頁反面），證人乙○○證稱：是劉金波本人
      或叫一位陳小姐送來公司設立登記相關資料，其拿給徐德
      成會計師去辦。因為景氣不好，辦一件登記可以有4000元
      ，資料都是他們弄好，其只作形式審查，被告甲○○及丙○○都沒有見面等語（見稅捐處卷(一)第12頁、第18983 號
      偵查卷第46頁反面至第47頁反面、本院卷第86至87頁）。
      而00-00000000 號電話，依證人李華麟證稱：該電話原本
      為遠鎰實業有限公司在使用，因股東意見不合，想要遷址
      ，該公司即未再繼續使用上開電話。後來因記帳業者乙○○說辦理公司登記想要借用，故該電話借給乙○○使用等
      情（見稅捐處卷(一)第43頁），均無從證明被告甲○○及丙○○與上開公司設立登記有何關連。
（三）又證人夏廣武於偵查中證稱：其國民
      間遺失，不認識黃維盛，曾於91年1 月間，因被冒名成立
      苑圍公司而受傳訊（見第20787 號偵查卷第115 頁），證
      人陳賢明於偵查中陳稱：其國民
      營機車買賣常會將證件交他人辦理過戶，不認識廖賢志，
      90年終後稅捐機關通知其補公司設立資料，才知道被冒名
      。則證人夏廣武及陳賢明之姓名年籍資料遭人冒用而設立
      公司，惟尚無以推論被告甲○○、丙○○亦有參與虛設上
      開公司。
（四）關於臺北市○○路○ 段386 號9 樓之10房屋簽立租約一事
      ：
    １證人即屋主葉文清於警詢時證稱：該房屋原本出租陳宏文
      開設普廷公司，因租金有欠繳，故於租期截止時，即以00
      -00000000 號電話（亦係以普廷公司名義申請，見第2078
      7 號偵查卷第47頁）連繫，即有一男子接電話詢問何事，
      並表示要續租，隨後即叫一男一女至該租處與其簽立租約
      ，此一男一女即何財燈與甲○○，當時其問甲○○說陳宏
      文人在何處？甲○○表示何財燈是新加入之股東（見第20
      787 號偵查卷第20頁反面至第21頁），於原審亦稱：是與
      何財燈簽約時才看到甲○○，是在與甲○○簽約時，才叫
      甲○○在原本租約上補簽連帶保證人，但已不記得甲○○
      當時有沒有說何財燈是新加入之股東（見原審卷(三)第12至
      16頁），同案被告何財燈亦於警詢時稱：該址並沒有人在
      ，是劉金波叫其與甲○○至上址與葉文清續租，其只是人
      頭，電話都是劉金波與十一仔二人在申辦，並設定轉接等
      情（見第20787 號偵查卷第23頁反面至第25頁），參酌同
      案被告劉金波前揭亦稱：該屋是其叫甲○○帶何財燈去續
      租，何財燈只是人頭等情，已見甲○○只是聽從劉金波之
      吩咐，尚難以其在場簽約即認知情虛設公司而參與。
    ２且觀上開先後二份房屋租賃契約，第一份以陳宏文名義承
      租，租期自89年3 月3 日至90年2 月3 日，（見第20787
      號偵查卷第54至57頁），由甲○○具名連帶保證人；第二
      份以何財燈名義承租，租期自90年3 月3 日至91年2 月3
      日，亦由甲○○具名連帶保證人（見第20787 號偵查卷第
      50至53頁），則既知冒名以陳宏文名義申請設立登記為普
      廷公司負責人（依公司登記資料檢附之陳宏文
      ，查知該號碼實際之人為王世賢，而非陳宏文，其手法即
      如劉金波所謂之假身分申請設立同出一轍（見第18983 號
      偵查卷第17頁），並以陳宏文名義訂立租約，則被告甲○○及何財燈如早已知情，大可以同一手法冒用他人名義續
      租及擔任連帶保證人，而毋庸聽從劉金波吩咐前往訂定租
      約時，即以自己自義為上開續租及擔任連帶保證人之行為
      ，益難以其等具名簽約及擔任連帶保證人，即推認其等知
      情參與上情。
（五）關於被告甲○○帶何財燈至銀行開立帳戶及領取支票一節
      ：
    １同案被告何財燈雖於警詢時供稱：其為劉金波利用之人頭
      ，曾以其名義至銀行開立清琳發公司帳戶，並領取支票，
      於辦完之後，甲○○即打0000000000號電話問劉金波給與
      多少酬金？經劉金波告知甲○○拿二萬元，甲○○即在銀
      行門外拿給其二萬元現金（見第20787 號偵查卷第24頁正
      、反面）。而被告甲○○辯稱：是聽劉金波的指示前去開
      戶及領用支票，劉金波叫其拿二萬元給何財燈，但確不知
      其間原委等語。
    ２經本院查詢，何財燈確於90年4 月13日至泛亞銀行以清琳
      發公司負責人身分開立清琳發公司帳戶，並領用支票，有
      開戶及領票資料在卷可參（見本院卷第59至71頁），又於
      同年4 月30日在誠泰銀行開立清琳發公司活期存款帳戶，
      亦有開戶資料在卷可憑（見本院卷第53至57頁）。而誠泰
      銀行開戶資料上留下之電話號碼00-00000000 即係普廷公
      司名義申請（見第20787 號偵查卷第47頁），參以同案被
      告何財燈前揭所稱：電話都是劉金波與十一仔二人申辦等
      情（見第20787 號偵查卷第25頁），可見被告甲○○所稱
      ：上開電話是依劉金波指示留在開戶資料，其不知所留電
      話之原因，堪屬可信。而開戶及領用支票既係經劉金波指
      示，正常公司之營運亦有使用帳戶及支票之必要，公司有
      其本身之聯絡電話，而非留何財燈個人聯絡電話亦屬正常
      ，即難單純以前揭開戶及領用支票之行為遽認被告甲○○
      明知虛設該公司。至於何財燈自劉金波取得二萬元，由於
      何財燈與劉金波間有何約定？亦不得以被告甲○○經劉金
      波指示拿給何財燈二萬元，即推認已知悉劉金波在利用何
      財燈虛設公司。
（六）至同案被告何財燈雖於警詢時稱：劉金波等人是以人頭虛
      金波是此集團之首腦，甲○○是協助劉金波之人，丙○○
      是人頭。其是經由丙○○介紹給劉金波從事不法之人頭（
      見第20787 號偵查卷第23頁反面）；於偵查中稱：有去申
      請清琳發公司，是和劉金波、甲○○一起去申請，其當負
      責人，是甲○○在經營，都是他們二人在做（見第23231
      號偵查卷第8 頁反面）；於原審供稱：「（何人叫你開公
      司？）是甲○○與我合股」（見原審卷(三)第17頁）、「當
      初是我與劉金波、甲○○一起去申請，去哪裡申請忘了」
      （見原審卷(三)第30頁）、「我有當清琳發公司的負責人，
      是甲○○與劉金波叫我當清琳發的負責人」云云（見原審
      卷(三)第32頁）。惟何財燈於警詢即稱：清琳發公司並未實
      地經營，其於領用支票之後，即未再進過該公司地址（見
      第20787 號偵查卷第23頁反面至第24頁），參酌被告甲○○於不知情狀況下，經劉金波吩咐至上址訂立租約及帶何
      財燈前往銀行開立帳戶並領用支票，已難認何財燈關於甲○○實際經營之指述為可採。況其於原審明確陳稱：因人
      都在雲林，並不知甲○○有無經營等語（見原審卷(三)第31
      頁），且查無甲○○、丙○○叫其充當人頭，並辦理清琳
      發公司變更負責人登記事宜，自難僅以何財燈先後未盡相
      符之片面供述，即認被告甲○○、丙○○二人知情並參與
      虛設公司情事。
（七）至苑圍公司進口之仿冒手錶經鑑驗確係仿冒品一情，有進
      口報單、手錶鑑定證明書、仿冒品估價單、經濟部國貿局
      進出口廠商登記表在卷可稽（見第20787 號偵查卷第27至
      32頁）。惟依上說明，僅能證明同案被告劉金波確以苑圍
      公司名義輸入仿冒手錶之犯行，而無從遽以推認被告甲○○、丙○○亦有犯意之聯絡及行為之分擔。
（八）綜上所述，尚難認被告甲○○、丙○○二人有何上開犯行
      ，此外復查無其他積極證據足認其等有何公訴人所指上開
      犯行，自屬不能證明其等犯罪。
五、原審依調查證據之結果，斟酌全辯論意旨，認被告二人犯罪
    不能證明，依法為無罪之諭知，經核並無不合。公訴人提起
    上訴，並未提出其他如何可資論罪之積極證據，徒指被告二
    人犯罪，為無理由，應予駁回。
六、併辦部分：
    臺灣臺北地方法院檢察署93年度偵字第13591 號（含91年度
    偵字第18983 號、92年度偵字第23231 號）移送併辦被告甲○○、丙○○涉有刑法第214 條使公務員登載不實及違反稅
    捐稽徵法第41條、第43條罪嫌部分，因本件既經判決被告甲○○、丙○○二人無罪，自與移送併辦部分無裁判上一罪之
    關係，是無從就移送併辦部分予以審究，應退回由檢察官另
    為適法處理，併此敘明。
據上論斷，應依刑事訴訟法第368條，判決如主文。
本案經檢察官郭弘佑到庭執行職務。
中　　華　　民　　國　　94　　年　　1 　　月　　21　　日
　　　　　　　　　刑事第三庭審判長法　官  楊照男
  　　　　　　　　　　　　　      法　官  江振義
　　　　　　　　　　　　          法　官  王詠寰
以上正本證明與原本無異。
不得上訴。
                                  書記官  駱麗君
中　　華　　民　　國　　94　　年　　1 　　月　　21　　日
